臺灣臺中地方法院刑事判決　　　　　　　96年度訴字第1132號
公　訴　人　臺灣臺中地方法院檢察署檢察官
被　　　告　甲○○
　　　　　　乙○○
上列被告因偽證案件，經檢察官提起公訴（95年度偵字第17149
號），本院判決如下：
    主  文
甲○○犯偽證罪，累犯，處有期徒刑肆月。
乙○○犯偽證罪，處有期徒刑陸月。
    事  實
一、甲○○曾犯毒品危害防制條例及搶奪罪，經法院分別判處有
    期徒刑8 月、5 月、8 月，並裁定應執行有期徒刑1 年6 月
    確定，於民國92年12月1 日縮刑期滿執行完畢。甲○○曾自
    94 年5月中旬某日起至同年6 月19日止，連續5 次向方永裕
    、吳美蘭、林光華購買第一級毒品洛因（代價為每1 小包海
    洛因新台幣〈下同〉5,000 元，共花費25,000元；且方永裕
    、吳美蘭、林光華販賣毒品之犯行，業經本院以94年度訴字
    第2690號分別判處無期徒刑、有期徒刑9 年、無期徒刑），
    嗣並於94年8 月17日在臺灣臺中地方法院檢察署由檢察官偵
    訊時，具結作證稱：伊從94年3 月起，曾經向方永裕、吳美
    蘭、林光華購買海洛因5 次，最後一次應該是94年6 月19日
    ，有時候是林光華交給伊，有時候是方永裕與吳美蘭從他們
    住處丟下來等語甚明。詎甲○○於94年11月17日，在本院就
    94 年 度訴字第2690號被告方永裕、吳美蘭、林光華等人違
    反毒品危害防制條例案件審理時，以證人身分供前具結證稱
    ：伊毒癮發作時，方永裕會招待伊施用海洛因，並沒有向方
    永裕、吳美蘭或林光華買過毒品，檢察官偵訊時是隨便講的
    等語，而對上開案件案情有重要關係之事項為虛偽陳述。
二、乙○○曾於94年5 月底某日，以2000元之代價，向林光華購
    買海洛因一次（林光華販賣毒品之犯行，業經本院以94年度
    訴字第2690號判處無期徒刑），嗣並於94年6 月28日在臺灣
    臺中地方法院檢察署由檢察官偵訊時，具結作證稱：林光華
    拿刺青圖案到伊家中，就說他有海洛因，問伊要不要。伊於
    94年5 月底，打電話給林光華，跟他說要買2,000 元的毒品
    ，林光華約一個小時就拿來給伊，是在伊家中跟林光華交易
    等語甚明。詎乙○○於95年1 月12日，在本院就94年度訴字
    第2690號林光華違反毒品危害防制條例案件審理時，以證人
    身分供前具結證稱：伊當時是跟林光華合資買毒品，檢察官
    偵訊時因為很緊張，人不舒服，講話不清楚，警詢當時伊不
    舒服，沒注意警詢筆錄寫什麼等語，而對上開案件案情有重
    要關係之事項為虛偽陳述。
    理  由
一、認定犯罪事實所憑之證據及理由
  (一)被告甲○○之上開犯罪事實業據其坦承不諱，並有本院94年
    度訴字第2690號判決書、94年11月17日審判筆錄、臺灣臺中
    地方法院檢察署（94年度偵字第10847 號）94年8 月17日偵
    訊筆錄影本、被告甲○○證人結文影本各1 份在卷可憑，事
    證明確，其犯行堪以認定。
  (二)被告乙○○之上開犯罪事實，有本院94年度訴字第2690號判
    決書、95年1 月12日審判筆錄、臺灣臺中地方法院檢察署（
    94年度偵字第10847 號）94年6 月28日偵訊筆錄影本、被告
    乙○○證人結文影本、臺南縣警察局94年6 月28日警詢筆錄
    影本各1 份在卷可憑。
二、對被告辯解之判斷：
  (一)被告乙○○矢口否認偽造之犯行，辯稱：伊於本院95年1 月
    12日審理時所述均實在，並未做偽證，伊是與林光華合買毒
    品。伊於偵查中，是以台語說『和他去買的』，可能聽起來
    跟台語『跟他買的』很像云云。
  (二)被告乙○○於另案94年6 月28日警詢時證稱：「我是向另一
    名綽號老鷹之男子購買。」、「我從94年5 月底在我住處樓
    下臺中市○○區○○路176 巷88號以新台幣2,000 元向林光
    華購買1 小包海洛因毒品，我只向他購買1 次。」、「（問
    ：你如何聯絡林光華？號碼為何？）當時是我使用00000000
    00撥打林光華所持用之0000000000之行動電話號碼向他購買
    海洛因毒品，他才將毒品送到我家住處樓下。」等語（見南
    縣警刑字第0940009015號卷，第49頁、50頁）。並於同日偵
    訊時再次具結證稱：「（問：何時跟林光華買的？）94年5
    月底時我有用0000000000打林光華0000000000的電話給林光
    華，跟他說要買2,000 元的毒品，約1 個小時就拿來給我，
    我不知他毒品來源為何。」、「（問：在何處交易？）在我
    家。」、「（問：林光華交通工具？）銀色機車。」等語（
    見94年度偵字第10847 號偵查卷第61至63頁）。再參以另案
    被告林光華於警詢、偵查中亦不否認曾交付海洛因予乙○○
    施用，並向其收取2,000 元等情（見上揭警卷第38頁、39頁
    、94年度偵字第10847 號偵查卷，第69頁），且未提及與被
    告乙○○合資購買毒品之事，顯見被告乙○○上揭警詢及偵
    訊中證稱另案被告林光華上揭販賣海洛因供其施用之事實，
    應非無據。
  (三)又依卷附之另案被告林光華所有之0000000000號行動電話通
    訊監察譯文，其中於94年5 月29日14時16分56秒接聽被告乙
    ○○0000000000號行動電話通話內容觀之，另案被告林光華
    與被告乙○○間確有為毒品交易之暗語對話，益徵被告乙○
    ○於上揭警詢、偵訊之證述應屬可採。被告乙○○事後於本
    院95年1 月12日審理中所為之證述更易前詞，改稱係與另案
    被告林光華合資購買海洛因云云，顯與事實不符。被告乙○
    ○偽證之犯行事證明確，堪以認定。
三、論罪科刑之理由
  (一)被告甲○○、乙○○所為均係犯刑法第168條之偽證罪。
  (二)被告甲○○行為後，刑法業於94年1 月7 日修正，同年2 月
    2 日公布，於95年7 月1 日施行。修正後新法第2 條第1項
    規定：「行為後法律有變更者，適用行為時之法律。但行為
    後之法律有利於行為人者，適用最有利於行為人之法律。」
    ，其目的係為與刑法第1 條規定之罪刑法定主義契合，貫徹
    法律禁止溯及既往原則之精神，乃修正為「適用行為時之法
    律」，並兼採有利行為人之立場，採「從舊從輕」原則。惟
    該條係規範行為後法律變更所生新舊法律比較適用之準據法
    ，於新法施行後，應逕適用新法第2 條第1 項之規定，為「
    從舊從輕」之比較。並應就罪刑有關之共犯、未遂犯、想像
    競合犯、牽連犯、連續犯、結合犯，以及累犯加重、自首減
    輕暨其他法定加減原因與加減例等一切情形，綜其全部罪刑
    之結果而為比較（最高法院95年第8 次刑事庭會議決議參照
    ）。被告甲○○曾犯毒品危害防制條例及搶奪罪，經法院分
    別判處有期徒刑8 月、5 月、8 月，並裁定應執行有期徒刑
    1 年6 月確定，於92年12月1 日縮刑期滿執行完畢，有臺灣
    高等法院被告前案紀錄表在卷可按，茲於5 年以內再故意犯
    本件有期徒刑以上之罪，不論依修正前之刑法第47條，或修
    正後之刑法第47條第1 項之規定，均構成累犯，對被告甲○
    ○而言並無有利或不利之情形，自不生新舊法比較之問題，
    應逕依修正前之刑法第47條之規定論以累犯，並加重其刑。
  (三)另案被告方永裕、吳美蘭、林光華均對本院94年度訴字第26
    90號判決提起上訴，現為臺灣高等法院臺中分院以96年度上
    重訴字第36號審理中，判決尚未確定，此有方永裕、吳美蘭
    、林光華臺灣高等法院被告全國前案紀錄表在卷可按。被告
    甲○○於該案判決確定前自白其偽證之犯行，應依刑法第17
    2 條之規定減輕其刑，並先加後減之。
  (四)審酌被告甲○○犯罪之動機、目的係因受到方永裕等人之人
    情壓力，被告甲○○、乙○○2 人於本院審理中為虛偽陳述
    ，耗費司法資源，犯罪所生之危害非輕，惟甲○○嗣後坦承
    犯行，顯有悔意，犯罪後態度良好，被告乙○○則仍設詞飾
    卸，難認有悔意等一切情狀，各量處如主文所示之刑。
  (一)刑事訴訟法第299條第1項前段。
  (二)刑法第2 條第1 項、刑法第168 條、第172 條、（修正前）
    第47條。
中　　華　　民　　國　　96　　年　　7 　　月　　4 　　日
                刑事第八庭  審判長法  官  林慧英
                                  法  官  賴恭利
                                  法  官  陳慧珊
上正本證明與原本無異。
如不服本判決，應於判決送達後10日內向本院提出上訴狀（應附
繕本），上訴於臺灣高等法院臺中分院。
                                  書記官  施玉卿
中　　華　　民　　國　　96　　年　　7 　　月　　4 　　日
【附錄本案論罪科刑法條】
刑法第168條：
於執行審判職務之公署審判時或於檢察官偵查時，證人、鑑定人
、通譯於案情有重要關係之事項，供前或供後具結，而為虛偽陳
述者，處7 年以下有期徒刑。
